臺灣高等法院民事裁定　　　　　　　　　96年度抗字第1029號
抗　告　人　泰綸文化事業有限公司
法定代理人　丙○○
送達代收人　乙○○
上列抗告人與相對人甲○○間返還提存物事件，對於中華民國
96年6月11日臺灣臺北地方法院96年度聲字第2294號所為裁定提
起抗告，本院裁定如下：
      主      文
抗告駁回。
抗告訴訟費用由抗告人負擔。
      理      由
一、本件相對人於原法院聲請意旨略以：伊前遵原法院94年度裁
    全字第5145號民事裁定，為擔保假扣押之執行，提供新台幣
    （下同）400萬元為擔保金，並以原法院94年度存字第3116
    號提存事件提存在案。茲假扣押所保全之請求向原法院提起
    本案訴訟，已敗訴確定，而伊亦已撤回假扣押之執行，並定
    20日以上期間催告受擔保利益人即抗告人行使權利而未行使
    ，爰依法聲請發還擔保金等語。
二、按訴訟終結後，供擔保人證明已定20日以上之期間，催告受
    擔保利益人行使權利而未行使，或法院依供擔保人之聲請，
    通知受擔保利益人於一定期間內行使權利並向法院為行使權
    利之證明而未證明者，法院應依供擔保人之聲請，以裁定命
    返還其提存物或保證書，民事訴訟法第104條第1項第3款定
    有明文。前開規定，於其他依法令供訴訟上之擔保者準用之
    ，為同法第106條所明定；又所謂「受擔保利益人行使權利
    」，係指向法院起訴或為與起訴相同效果之訴訟行為（如聲
    請調解或聲請發支付命令）而言，最高法院80年度台抗字第
    413號判例足參。次按，訴訟終結後，受擔保利益人，逾民
    事訴訟法第104條第1項第2款20日以上之期間而未行使其權
    利時，若在供擔保人向法院為返還提存物或保証書之聲請之
    後，始行使其權利者，仍應認為受擔保利益人未在前開期間
    內行使其權利（參見最高法院72年台抗字第181號判例要旨
    ）。經查，相對人主張其已撤回假扣押之執行，並定20日以
    上期間催告抗告人行使權利之事實，有提存書、假扣押裁定
    、撤回上訴狀、撤回假扣押執行聲請狀、存證信函暨回執附
    卷可稽（見原法院卷第3-5、10-14頁），堪認屬實。又相對
    人催告抗告人行使權利之通知，係於96年5月9日以存證信函
    方式送達抗告人公司所設地址，有掛號郵件收件回執在卷為
    證（見原法院卷14頁），抗告人遲至96年6月15日始行起訴
    ，亦有民事起訴狀影本在卷可按，依前開說明，在相對人聲
    請返還擔保金之際（96年6月1日），難認抗告人已合法行使
    權利，從而原裁定准許發回，於法並無違誤。
三、抗告意旨略以：相對人雖依法定20日以上期間催告伊行使權
    利，惟伊於接獲催告後，即發函籲請相對人洽談賠償事宜，
    然相對人置之不理，伊乃於96年6月15日提起訴訟，依法行
    使權利。另相對人之催告函雖載有20日以上期間內行使權利
    ，惟相對人應證明伊確實業已收悉該催告函，不得僅以相對
    人片面提出之存證信函，逕認相對人已為合法之催告云云。
四、按非對話而為意思表示者，其意思表示以通知達到相對人時
    發生效力，民法第95條第1項定有明文。所謂達到，係僅使
    相對人已居可了解之地位即為已足，並非須使相對人取得占
    有，故通知已送達於相對人之居住所或營業所者，即為達到
    ，不必交付相對人本人或其代理人，亦不問相對人之閱讀與
    否，該通知即可發生為意思表示之效力（參見最高法院54
    年台上字第952號判例意旨）。系爭催告通知已於96年5月9
    日送達於抗告人公司住址，有掛號郵件收件回執在卷足稽，
    依前開說明，相對人之催告於96年5月9日達到抗告人處時即
    已發生效力，抗告人主張應由相對人舉証証明伊確實已收悉
    該催告函，於法無據，尚難採信。
五、據上論結，本件抗告為無理由，爰裁定如主文。
中　　華　　民　　國　　96　　年　　7 　　月　　13　　日
                    民事第十四庭
                        審判長法　官  許正順
　　  　　　　　　　　　　　　法　官  黃麟倫
　　　  　　　　　　　　　　　法　官  張  蘭
正本係照原本作成。
本裁定除以適用法規顯有錯誤為理由，並經本院許可外，不得再
抗告。如提起再抗告，應於收受後10日內委任律師為代理人向本
院提出再抗告狀。並繳納再抗告費新台幣１千元。
中　　華　　民　　國　　96　　年　　7 　　月　　13　　日
　　　　　　　　　　　　　　　書記官  應瑞霞
